臺灣高等法院民事裁定
110年度抗字第640號
抗  告  人  王美麗  
相  對  人  星展(台灣)商業銀行股份有限公司
                      設臺北市○○區○○路00○00號00、00、00樓
法定代理人  趙亮溪  


上列當事人間聲明異議事件，抗告人對於中華民國110年4月21日
臺灣臺北地方法院110年度執事聲字第31號裁定提起抗告，本院
裁定如下：
    主      文
抗告駁回。
抗告費用由抗告人負擔。
    理      由
一、本件債權人即相對人前執對於債務人信晟布業有限公司、陳
    清淵、抗告人王美麗之臺灣新北地方法院102年度司執字第8
    1156號債權憑證為執行名義（下稱系爭執行名義），向原法
    院民事執行處（下稱執行法院）聲請對抗告人為強制執行，
    由執行法院以109年度司執字第101366號清償債務事件（下
    稱系爭執行事件）受理在案，並於民國110年1月5日核發執
    行命令（下稱系爭執行命令），准許相對人收取抗告人於彰
    化商業銀行股份有限公司東門分行（下稱彰銀東門分行）00
    000000000000帳號（下稱系爭帳戶）之存款債權新臺幣（下
    同）73萬0,157元。抗告人即於110年1月14日向執行法院聲
    明異議，經執行法院司法事務官以109年度司執字第101366
    號裁定（下稱原處分）異議駁回，抗告人不服，提出異議，
    經原法院於110年4月21日以110年度執事聲字第31號裁定（
    下稱原裁定）駁回其異議，抗告人不服提起本件抗告。
二、抗告人異議及抗告意旨略以：
　　系爭帳戶內部分存款係抗告人每月領取之勞保年金1萬9,450
    元，依強制執行法（下稱強執法）第122條規定，不得扣押
    ，爰提起本件抗告等語。
三、按債務人依法領取之社會保險給付或其對於第三人之債權，
    係維持債務人及其共同生活之親屬生活所必需者，不得為強
    制執行，強執法第122條第2項定有明文。又現行社會保險係
    指公教人員保險、勞工保險、軍人保險、農民保險及其他政
    府強制辦理之保險。次按依勞工保險條例規定請領保險給付
    者，得檢具保險人出具之證明文件，於金融機構開立專戶，
    專供存入保險給付之用。前項專戶內之存款，不得作為抵銷
    、扣押、供擔保或強制執行之標的，此觀勞工保險條例（下
    稱勞保條例）第29條第2、3項規定即明。其立法理由表明：
    「依本條例請領之年金給付，得檢具保險人出具之證明文件
    ，於金融機構開立專戶，報保險人核可後，專供存入給付之
    用，不得作為其他用途，且不得存入非屬本條例所定給付以
    外之其他款項；專戶內之存款亦不得作為抵銷、扣押、供擔
    保或強制執行之標的，以保障弱勢勞工或遺屬之基本經濟安
    全。」，可知須勞工依勞保條例之規定請領勞保年金，且存
    入其於金融機構開立之專戶內，該年金給付始不得作為抵銷
    、扣押、供擔保或強制執行之標的。
四、經查：
（一）抗告人就其主張，雖有提出系爭帳戶交易明細為證（見本
      院卷第13至39頁）。惟查，執行法院前有函詢勞動部勞工
      保險局（下稱勞保局）詢問系爭帳戶是否依法不得扣押？
      而經該局覆以：「查王美麗曾參加勞工保險，於105年9月
      29日申請勞工保險老年年金給付，經本局審查符合規定，
      核定自105年9月起，按月於次月底發給1萬9,450元，匯入
      其指定之彰化銀行東門分行帳戶，迄今仍持續按月發給中
      。又該款項係屬社會保險給付，其是否為依法不得扣押之
      給付，請依職權認定。」等語（見原處分卷第42頁），抗
      告人固將勞保年金存入系爭帳戶；惟原法院亦有就系爭帳
      戶用途函詢彰銀東門分行，而經該行覆以：系爭帳戶性質
      為一般存款帳戶，非國民年金帳戶等語（見原審卷第85頁
      ），又參以抗告人所提出之系爭帳戶明細，系爭帳戶非僅
      定期匯入勞保年金，尚有其他款項轉存匯入，應認屬一般
      存款帳戶，匯入系爭帳戶之勞保年金業與其他存款混同等
      情。則參諸前揭說明，系爭帳戶並非勞工依勞保條例規定
      請領勞保年金所存入之專戶，自與強執法第122條第2項規
      定有所未合，是抗告人主張，尚不足採。
（二）綜上所述，原法院司法事務官認定抗告人聲明異議為無理
      由而為原處分，及原裁定維持司法事務官之裁定而駁回抗
      告人之異議，均無不合。抗告意旨指摘原裁定不當，求為
      廢棄，並無理由，應予駁回。
五、據上論結，本件抗告為無理由，爰裁定如主文。
　　
中　　華　　民　　國　　110 　年　　6 　　月　  15　　日
                  民事第十七庭
                      審判長法  官  黃雯惠 
　　　　　　　　　　　　　　法  官  賴秀蘭
　　　　　　　　　　　　　　法  官  華奕超
正本係照原本作成。
不得再抗告。                                            
中　　華　　民　　國　　110 　年　　6 　　月　　16　　日

  　　　　　　　　　　　　　書記官　簡素惠